【裁判字號】    89,上易,1488
【裁判日期】    890531
【裁判案由】    違反槍砲彈藥刀械管制條例
【裁判全文】
臺灣高等法院刑事判決                  八十九年度上易字第一四八八號
    上  訴  人
    即  被  告  甲○○
右上訴人因違反槍砲彈藥刀械管制條例案件，不服臺灣新竹地方法院八十八年度易字
第五一二號，中華民國八十九年一月三十一日第一審判決（起訴案號：臺灣新竹地方
法院檢察署八十八年度偵字第九０二號）提起上訴，本院判決如左：
    主      文
原判決撤銷。
甲○○於公眾得出入之場所未經許可攜帶刀械，累犯，處有期徒刑肆月，如易科罰金
以參佰元折算壹日。扣案之掃刀壹把沒收。
    事      實
一、甲○○曾有殺人未遂、違反妨害兵役治罪條例、麻醉藥品管理條例、偽造文書等
    前科，最近一次係因違反妨害兵役治罪條例、麻醉藥品管理條例、偽造文書分別
    被判處有期徒刑八月、七月及三月，嗣合併定其應執行刑，於民國八十三年四月
    十三日縮刑期滿執行完畢。詎其不知警惕，明知掃刀業經公告未經許可不得非法
    持有，卻於不詳時間、地點向不詳人士取得掃刀一把，並將該掃刀置放於底部封
    死、上端以布團密封之空心鐵管內，再將掃刀連同鐵管藏放於其所有之ＪＮ—八
    一０一號自小客車後車箱內，嗣於八十八年一月二十四日下午五時四十分，其駕
    駛前開車輛攜帶掃刀前往新竹縣竹東鎮○○里○○路○段四九一號廣東香肉店前
    公眾得出入之場所，為警查獲並扣得前開掃刀一把。
二、案經新竹縣警察局竹東分局報告臺灣新竹地方法院檢察署檢察官偵查起訴。
    理      由
一、經查原審訊據被告甲○○固不否認扣案之掃刀係在其所有之ＪＮ—八一０一號自
    小客車後車箱內所查獲，惟否認有何違反槍砲彈藥刀械管制條例犯行，辯稱內藏
    掃刀之鐵管係友人拿來放在伊之車上，因掃刀外有鐵管包覆，伊並不知道車上有
    管制之刀械云云。經查：扣案之掃刀有照片一幀附卷足參（見偵卷第四十三頁）
    ，且經送新竹縣警察局鑑驗，為槍砲彈藥刀械管制列管刀械，有新竹縣警察局八
    十八年一月二十九日八八竹縣警保字第八六七號函在卷足佐（見偵卷第三十七頁
    ）；而扣案掃刀係置放於底部封死、上端以布團密封之空心鐵管內，從外觀無法
    看見內藏之掃刀，查獲並未就鐵管一併扣案等情，固據證人即到場查獲本件之警
    員徐煜智於原審到庭結證無訛（見原審卷第二十三頁），然被告對於內藏掃刀之
    鐵管究係何來，先於檢察官偵訊時稱：係在電玩店認識之綽號「阿德」者，於八
    十八年一月初在新竹市○○路民生保齡球館附近所拿來寄放（見偵卷第二十三頁
    反面），並於原審調查時仍陳明：「阿德」者年約二十歲出頭、六十八年次、家
    住竹東、電話0000000000號，伊向「阿德」問過，該鐵管係「阿德」
    於八十八年一月二十日左右搭伊車時所留下者（見原審卷第五十三頁），嗣經原
    審依被告所提供之資料傳訊「阿德」即證人黃仁德到庭作證，已為證人黃仁德所
    否認（見原審卷第六十五頁），是被告辯稱鐵管係「阿德」即證人黃仁德所放，
    伊不知鐵管內有掃刀屬飾卸之詞，不可採信；至被告雖於原審提示證人黃仁德之
    證詞後即改稱鐵管係另名六十五年次、家住楊梅之友人「曾國龍」所置放，並要
    求傳訊「曾國龍」到庭作證，惟查：被告於檢察官偵訊及原審調查時均一致辯稱
    鐵管係「阿德」所拿來寄放，並已向「阿德」求證過，且猶於原審八十九年一月
    十四日訊問時同此供述不移（見原審卷第八十二頁），竟於原審同年月十七日時
    隔不過數日審理時即改口稱經委請家人調查該鐵管係「曾國龍」所放云云，顯見
    其對於掃刀來源之辯稱，應係諉卸之詞，無法採信，本院認本件事證已明，被告
    應明知為掃刀而向不詳姓名之人取得後攜帶在車上，其犯行已堪認定，應依法論
    科。至被告所提出「曾國龍」並無傳訊之必要，附此敘明。
二、核被告所為係犯槍砲彈藥刀械管制條例第十五條第二款之罪。其前因違反妨害兵
    役治罪條例、麻醉藥品管理條例、偽造文書分別被判處有期徒刑八月、七月及三
    月，嗣合併定其應執行刑，於八十三年四月十三日縮刑期滿執行完畢，有原審被
    告全國前案紀錄表及臺灣高等法院檢察署刑案紀錄簡覆表各一份在卷為憑，於五
    年內再犯本件有期徒刑以上之罪，為累犯，應依刑法第四十七條加重其刑。
三、原審對被告論罪科刑，固非無見。惟查槍砲彈藥刀械管制條例第十五條第二款之
    罪係最重本刑為二年以下有期徒刑以下之刑之罪，而被告受有期徒刑肆月之宣告
    ，依刑法第四十一條之規定，得以易科罰金。原判決漏未諭知易科罰金之折算標
    準，尚有未洽。被告上訴論旨，空言指摘原判決不當，固無理由，惟原判決既有
    如上可議之處，仍應予以撤銷改判，爰審酌被告素行不佳，犯罪之動機、手段、
    所生之危害非鉅，惟犯罪後猶飾詞卸責，態度不佳等一切情狀，量處如主文所示
    之刑，並諭知易科罰金之折算標準。另扣案之掃刀一把（八十八年度保管字第一
    二八四號，扣押物品清單見偵卷第二十六頁），屬違禁物，應依刑法第三十八條
    第一項第一款諭知沒收。
四、被告經合法傳喚，無正當理由不到庭，爰不待其陳述逕行判決。
據上論斷，應依刑事訴訟法第三百六十九條第一項前段、第三百六十四條、第二百九
十九條第一項前段、第三百七十一條，槍砲彈藥刀械管制條例第十五條第二款、刑法
第十一條前段、第四十一條、第四十七條、第三十八條第一項第一款，判決如主文。
本案經檢察官李進誠到庭執行職務。
中    華    民    國    八十九    年      五        月      三十一      日
                            臺灣高等法院刑事第十一庭
                                審判長法  官  楊  照  男
                                      法  官  王  詠  寰
                                      法  官  楊  炳  禎
右正本證明與原本無異。
不得上訴。
                                      書記官  廖  素  花
中    華    民    國  八十九    年      六        月        七        日
附錄：本案論罪科刑法條全文
槍砲彈藥刀械管制條例第十五條
未經許可攜帶刀械而有下列情形之一者，處二年以下有期徒刑：
一  於夜間犯之者。
二  於車站、埠頭、航空站、公共場所或公眾得出入之場所犯之者。
三  結夥犯之者。


司法院資訊處製作；財團法人民間司法改革基金會備份。
